臺灣新北地方法院刑事判決
111年度金訴字第1361號
公  訴  人  臺灣新北地方檢察署檢察官
被      告  顏伯勲




上列被告因違反洗錢防制法等案件，經檢察官提起公訴（110年
度偵字第14439號），被告於本院準備程序中，就被訴事實為有
罪之陳述，經本院合議庭裁定由受命法官獨任進行簡式審判程序
，判決如下：
    主    文
顏伯勲幫助犯洗錢防制法第十四條第一項之洗錢罪，處有期徒刑
貳月，併科罰金新臺幣壹萬元，罰金如易服勞役，以新臺幣壹仟
元折算壹日；未扣案之犯罪所得新臺幣伍仟元沒收之，於全部或
一部不能沒收或不宜執行沒收時，追徵其價額。
    犯罪事實
一、顏伯勲依一般社會通常生活經驗，可預見將金融機構帳戶交
    由他人使用，可能幫助詐欺集團，詐欺社會大眾轉帳或匯款
    至該帳戶，成為所謂「人頭帳戶」，作為對方收受、提領特
    定犯罪所得使用，對方提領後即會產生遮斷金流以逃避國家
    追訴、處罰之效果，竟基於縱將帳戶資料交給他人，他人可
    能利用該帳戶犯詐欺取財罪，並利洗錢之實行，亦不違背其
    本意之幫助犯意，於民國109年5月29日前某日，在臺北市某
    酒店門口，以抵償其先前消費之酒單新臺幣（下同）5,000
    元為對價，將其設於中國信託商業銀行帳號000000000000號
    帳戶（下稱系爭帳戶）之提款卡、密碼交與真實姓名年籍不
    詳自稱「阿樂」之人。嗣「阿樂」所屬之詐欺集團取得系爭
    帳戶之提款卡、密碼後，即與同集團其他成員，共同基於意
    圖為自己不法所有之詐欺及一般洗錢之犯意聯絡，由同集團
    成員以如附表所示之詐欺方式訛騙林寀逸，致其陷於錯誤，
    而陸續於如附表所示之時間，匯款至系爭帳戶，旋遭同集團
    成員提領一空，藉以製造金流之斷點，而掩飾或隱匿該犯罪
    所得之去向、所在。
二、案經林寀逸訴由臺北市政府警察局萬華分局報告臺灣臺北地
    方檢察署陳請臺灣高等檢察署檢察長核轉臺灣新北地方檢察
    署檢察官偵查起訴。
　　理    由
一、證據能力部分：
    本案被告顏伯勲所犯係死刑、無期徒刑或最輕本刑為3年以
    上有期徒刑或高等法院管轄第一審案件以外之罪，其於準備
    程序期日就被訴事實為有罪之陳述，經本院告知簡式審判程
    序之旨，並聽取公訴人及被告之意見後，經合議庭依刑事訴
    訟法第273條之1第1項規定裁定由受命法官獨任進行簡式審
    判程序。是本案之證據調查，依刑事訴訟法第273條之2規定
    ，不受同法第159條第1項、第161條之2、第161條之3、第16
    3條之1及第164條至第170條規定之限制，先予敘明。
二、認定本案犯罪事實之證據及理由：
　　上揭犯罪事實，業據被告坦承不諱（見金訴卷第50、57頁）
    ，復據告訴人林寀逸於警詢中指訴綦詳（見偵24544卷第9至
    12頁），並有台幣交易明細、聊天記錄、網址截圖（見偵24
    544卷第63至71頁）、系爭帳戶客戶基本資料、存款交易明
    細、自動化LOG交易-財金交易（見偵24544卷第39至46頁）
    在卷可稽，足認被告具任意性之自白與事實相符。本案事證
    明確，被告犯行堪以認定，應予依法論科。
三、論罪科刑：
㈠、按刑法第30條之幫助犯，係以行為人主觀上有幫助故意，客
    觀上有幫助行為，即對於犯罪與正犯有共同認識，而以幫助
    意思，對於正犯資以助力，但未參與實行犯罪之行為者而言
    。幫助犯之故意，除需有認識其行為足以幫助他人實現故意
    不法構成要件之「幫助故意」外，尚需具備幫助他人實現該
    特定不法構成要件之「幫助既遂故意」，惟行為人只要概略
    認識該特定犯罪之不法內涵即可，無庸過於瞭解正犯行為之
    細節或具體內容。金融帳戶乃個人理財工具，依我國現狀，
    申設金融帳戶並無任何特殊限制，且可於不同之金融機構申
    請多數帳戶使用，是依一般人之社會通念，若見他人不以自
    己名義申請帳戶，反而收購或借用別人之金融帳戶以供使用
    ，並要求提供提款卡及告知密碼，則提供金融帳戶者主觀上
    如認識該帳戶可能作為對方收受、提領特定犯罪所得使用，
    對方提領後會產生遮斷金流以逃避國家追訴、處罰之效果，
    仍基於幫助之犯意，而提供該帳戶之提款卡及密碼，以利洗
    錢實行，仍可成立一般洗錢罪之幫助犯（最高法院108年度
    台上大字第3101號裁定意旨參照）。查被告於上述時、地，
    將其系爭帳戶提款卡、密碼交給「阿樂」，供「阿樂」所屬
    之詐欺集團成員，對告訴人以如附表所示之方式施以詐術，
    而致其陷於錯誤，並依指示匯款至系爭帳戶，嗣旋遭同詐欺
    集團不詳成員提領一空，被告所為固未直接實行詐欺取財、
    掩飾、隱匿犯罪所得之構成要件行為，惟其提供系爭帳戶資
    料給詐欺集團成員使用，確對詐欺集團成員遂行詐欺取財、
    掩飾、隱匿犯罪所得資以助力，有利詐欺取財及洗錢之實行
    ，是核被告所為，係犯刑法第30條第1項前段、第339條第1
    項之幫助詐欺取財罪、刑法第30條第1項前段、洗錢防制法
    第14條第1項之幫助洗錢罪。又本案之詐欺方式，雖屬詐欺
    集團所犯，然並無積極證據證明被告知悉該集團成員達3人
    以上，或知悉該詐欺集團所使用之詐欺方式，是本案尚難認
    犯有刑法第339條之4第1項各款之幫助加重詐欺取財罪名，
    附此敘明。
㈡、被告以一交付系爭帳戶資料之行為同時觸犯幫助詐欺取財、
    幫助洗錢罪，為想像競合犯，依刑法第55條規定，應從一重
    論以幫助洗錢罪。
㈢、按犯前2條之罪，在偵查或審判中自白者，減輕其刑，洗錢防
    制法第16條第2項定有明文。被告於本院審理時對於所犯同
    法第14條第1項之罪自白不諱（見金訴卷50、57頁），依前
    開規定，應予減輕其刑。被告既係對正犯資以助力而未參與
    犯罪構成要件行為之實行，為洗錢罪之幫助犯，爰依刑法第
    30條第2項之規定，按正犯之刑減輕之，並依刑法第70條規
    定遞減之。
㈣、爰審酌被告貿然將其系爭帳戶資料提供「阿樂」所屬之詐欺
    集團使用，手段雖屬平和，惟此使詐騙者得以掩飾真實身分
    ，且受騙匯入之犯罪所得一旦提領而出，即得製造金流斷點
    ，增加查緝犯罪之困難，並助長社會犯罪風氣，殊屬不當；
    惟念及被告本身尚非實際參與本案詐欺取財、洗錢正犯之行
    為，可非難性較小，亦無證據證明被告因本案犯行獲有任何
    利益；兼衡被告業能坦認犯行之犯後態度，惟未能與告訴人
    達成調解或和解之情形；暨其自陳為國中肄業之智識程度，
    現因另案入監服刑，前業工，月收入約28,000元，未婚，須
    扶養祖父之生活狀況（見金訴卷第58頁）等一切情狀，量處
    如主文所示之刑，併諭知罰金易服勞役之折算標準。
四、沒收部分：
　　按犯罪所得，屬於犯罪行為人者，沒收之；前2項之沒收，
    於全部或一部不能沒收或不宜執行沒收時，追徵其價額，刑
    法第38條之1第1項前段、第3項定有明文。經查，被告係以
    抵償5,000元、8,000元之酒單費用為對價，將系爭帳戶交給
    給「阿樂」使用等情，據其自承在卷（見金訴卷第50頁），
    依前開規定，並依有疑有利被告原則，認定被告本案之犯罪
    所得為5,000元，應予宣告沒收，並於全部或一部不能沒收
    或不宜執行沒收時，追徵其價額。　　
據上論斷，應依刑事訴訟法第273條之1第1項、第299條第1項前
段，洗錢防制法第14條第1項、第16條第2項，刑法第11條、第30
條第1項前段、第2項、第339條第1項、第55條、第42條第3項前
段、第38條之1第1項前段、第3項，刑法施行法第1條之1第1項，
判決如主文。
本案經檢察官黃育仁提起公訴，檢察官江佩蓉到庭執行職務。
中　　華　　民　　國　　111 　年　　9 　　月　　14　　日
                  刑事第十三庭  法  官　施吟蒨
以上正本證明與原本無異。
如不服本判決應於收受判決後20日內向本院提出上訴書狀，並應
敘述具體理由；其未敘述上訴理由者，應於上訴期間屆滿後20日
內向本院補提理由書（均須按他造當事人之人數附繕本）「切勿
逕送上級法院」。
                                書記官  張如菁
中　　華　　民　　國　　111 　年　　9 　　月　　14　　日
附錄論罪科刑法條：
刑法第30條
幫助他人實行犯罪行為者，為幫助犯。雖他人不知幫助之情者，
亦同。
幫助犯之處罰，得按正犯之刑減輕之。

刑法第339條第1項
意圖為自己或第三人不法之所有，以詐術使人將本人或第三人之
物交付者，處5年以下有期徒刑、拘役或科或併科50萬元以下罰
金。
以前項方法得財產上不法之利益或使第三人得之者，亦同。
前二項之未遂犯罰之。

洗錢防制法第14條第1項
有第二條各款所列洗錢行為者，處7年以下有期徒刑，併科新臺
幣5百萬元以下罰金。
前項之未遂犯罰之。
前二項情形，不得科以超過其特定犯罪所定最重本刑之刑。
附表：      編號 告訴人 詐欺方式 匯款時間 匯款金額 （新臺幣） 匯款帳號 1 林寀逸 詐欺集團成員於109年5月29日前某日，先以交友軟體Tinder結識林寀逸，並鼓吹林寀逸登入網址http//:fm2566.com申辦帳號，再佯裝上開網站客服人員，向林寀逸誆稱：須匯款下注進行博弈遊戲，又倘欲提現，須本金及彩金超過20萬元，且須繳交所得稅始能提領彩金云云，致其陷於錯誤，而依指示匯款如右所示。      109年5月29日 22時0分31秒 50,000元 系爭帳戶    109年6月1日 20時3分3秒 50,000元     109年6月1日 20時3分48秒 50,000元     109年6月2日 6時44分38秒 8,307元